【裁判字號】    97,行專訴,37
【裁判日期】    971218
【裁判案由】    發明專利舉發
【裁判全文】
智慧財產法院行政判決
                                97年度行專訴字第37號
                                民國97年12月4日辯論終結
原      告  致茂電子股份有限公司
代  表  人  甲○○（董事長）
訴訟代理人  張慧明律師
被      告  經濟部智慧財產局
代  表  人  乙○○（局長）住同上
訴訟代理人  戊○○
            丁○○
參  加  人  丙○○
上列當事人間因發明專利舉發事件，原告不服經濟部中華民國97
年7 月9 日經訴字第09706109680 號訴願決定，提起行政訴訟，
並經本院命參加人獨立參加被告之訴訟，本院判決如下：
    主  文
原告之訴駁回。
訴訟費用由原告負擔。
    事實及理由
一、事實概要：
    訴外人達克司科技股份有限公司前於民國93年4 月1 日以「
    半導體構裝元件之自動化測試裝置」，向被告申請發明專利
    ，經被告審查，准予專利，經公告期滿後，發給發明第I225
    307 號專利證書（下稱系爭專利，專利權期間自93年12月11
    日至113 年3 月31日止），並於96年9 月10日將系爭專利移
    轉予原告，並完成移轉登記。惟參加人於94年4 月8 日，以
    系爭專利有違專利法第22條第4 項規定，不符發明專利要件
    ，對之提起舉發。經被告審查，以97年2 月1 日（97）智專
    三（二）04066 字第09720079010 號專利舉發審定書為「舉
    發成立，應撤銷專利權」之處分。原告不服，提起訴願，經
    經濟部同年7 月9 日經訴字第09706109680 號決定駁回，遂
    向本院提起行政訴訟。
二、原告聲明求為判決撤銷訴願決定及原處分。並主張：
  (一)在系爭專利之前，並無任何已將半導體晶片之電性測試機構
    與公板測試機構加以結合之先前技術存在，此二技術之結合
    非屬顯而易見之技術。系爭專利在解決基本電性測試速度較
    快，而該公板測試速度較慢，所造成之待機時間問題。此解
    決技術，未見於任一引證案或習知技術中，且「組合後之技
    術效果已優於所有單一技術所產生之技術效果的總合」，應
    認系爭專利非能輕易完成，具進步性。
  (二)系爭專利第一測試區即電性測試裝置部分，與引證案二之測
    試系統構件全然不同。再者，系爭專利之第一測試區，僅是
    「配合公版測試前的基本電性測試」，而引證案二則是「判
    斷開啟測試管最佳的數目與停機進行維修工做的時機」，二
    者目的截然不同。遑論系爭專利具有結合第一及第二測試區
    之技術特徵，此非引證案二與引證案一及引證案三所能達成
    的。
  (三)系爭專利第二測試區即公板測試裝置部分，雖與引證案一及
    引證案三相同，具有公板測試功能，惟構件並不相同，且系
    爭專利請求項第2 項揭示「該複數緩衝座是可前後移動地…
    」，而引證案一及引證案三雖言及「緩衝臺」，卻無法「前
    後移動」。
  (四)原處分明白表示系爭專利第2 項之技術特徵不同於引證案一
    ，而引證案一與引證案三基本結構相同，此可由引證案一之
    第四圖與引證案三之第二圖可知。引證案三僅作公板測試，
    不可能存在「系爭專利可前後移動，分別對應設置於第一測
    試單元基本電性測試與第二測試單元公板測試前方的緩衝座
    以及可上下移動以真空吸引的方式自該緩衝座上吸取該半導
    體構裝元件之壓持件」之技術特徵。
  (五)系爭專利請求項第4 項揭示「其中，該輸送單元具有一機器
    手臂，該機械手臂具有二吸取頭」，然引證案一及引證案三
    之機器手臂僅有一個吸持器。
  (六)參加人及被告引用系爭專利書及其陳述顯有違誤，因而所屬
    領域中具有通常知識者縱使結合引證案一、引證案二及引證
    案三，仍不能輕易完成系爭專利第1 獨立項及第2 至5 項附
    屬項所形成之整體技術特徵。
三、被告聲明求為判決駁回原告之訴。並抗辯：
  (一)系爭專利第1 項主要技術特徵工作平台、輸送單元及出料單
    元已見引證案一（吊車、出料匣、供料匣）所揭示，不同之
    處僅在於系爭專利將工作平台規劃為第一測試單元及第二測
    試單元為基本電性測試及公板測試不同測試區。惟引證案一
    亦有揭示至少一組測試埠，且在該測試埠內測試機構採用受
    測IC所適用之公板，另引證案二揭示半導體元件電性測試機
    台，對半導體元件進行電性測試，縱原告稱系爭專利之裝置
    可以多組公板測試架構，搭配緩衝單元及壓持單元得以縮短
    測試時間，或提高測試錯誤涵蓋率等，惟縮短測試時間及提
    高測試錯誤涵蓋率非屬系爭專利主要技術特徵，難謂為系爭
    專利有功效上之增進，故結合引證案一、二可證明系爭專利
    第1 項之特徵可為熟習該項技術者所能輕易完成。
  (二)系爭專利第2 項部分：
    系爭專利第一、二測試區均有壓持單元，與引證案一的加押
    加熱頭的功能相同，因均是藉由氣壓缸作壓持動作，下壓公
    板測試。又系爭專利緩衝單元之真空吸引部分（詳系爭案說
    明書第二項第18頁第2 行），與引證案三之專利說明書第11
    頁請求項第1 項第5 行「一ＩＣ測試吸嘴及測試埠口」之功
    能目的均相同。至欲使緩衝座可以移動，並不困難，僅需加
    上平台即可。
  (三)系爭專利第3 項部分：
    系爭專利第3 項之供料匣，已於引證案一第1 、2 項的供料
    匣所揭示，至於系爭專利第3 項之半導體承載盤於引證案一
    並未明白揭示，惟可從供料匣推知。
  (四)系爭專利第4 項部分：
    系爭專利第4 項之機器手臂，已於引證案一的申請專利範圍
    第2 項中段之ＩＣ輸送機構吸取的作業高度中揭示，輸送機
    構亦可達到系爭專利第4 項之功能與目的。
  (五)系爭專利第5 項部分：
    系爭專利之分類匣，已於引證案一第2 項之輸出匣揭示，引
    證案一之出料單元的功能目的，與系爭專利第5 項相同。
四、參加人雖未於準備程序及言詞辯論期日到場，惟據其所提出
    之書狀，聲明求為判決駁回原告之訴，並抗辯：
  (一)系爭專利相較於引證案一及先前技術，其差異僅在於將引證
    案一之數個測試埠區隔出第一測試區(21)及一第二測試區(2
    2)，並在第一測試區(21)內設置第一測試單元(5) ，以對半
    導體構裝元件(11)進行基本電性測試。亦即在相同於引證案
    一的架構下，以其原先作公板測試之一測試埠挪出作為基本
    電性測試使用，並且相同使用原先之IC輸送機構來移送IC至
    預定位置。系爭專利係可由引證一、二及先前技術直接組合
    獲得，且該組合僅係拼湊先前技術中之技術手段。
  (二)原告所稱「縮短測試時間」之效益，係由以基本電性測試的
    第一測試單元組合公板測試的第二測試單元而生。
  (三)依系爭專利之專利說明書第14頁第三點「提高測試錯誤涵蓋
    率」之說明，所謂「提高測試錯誤涵蓋率」，係由「以實體
    的公板進行測試，可對待測之半導體構裝元件進行最直接的
    完整測試，將隱性的誤測率完全曝露出來」所獲致之效益，
    然該效益卻是可直接見於引證案一，而由先前技術中可明顯
    被預期的，顯然並非相互作用所產生之結果，而不具進步性
    。
  (四)針對系爭專利第2 項附屬項，引證案一、三之結構、動作流
    程顯然有別，原告片面地僅以圖面作比較，而未真實引用引
    證案一、三專利說明書之說明，實有企圖誤導之嫌。
五、兩造之爭點為原告之系爭專利有無違反核准審定時之專利法
    （92年2月6日修正，即現行專利法）第22條第4項進步性之
    規定？
  (一)查系爭專利係於93年12月11日審定准予專利，是系爭專利有
    無撤銷之原因，應以核准審定時有效之92年2 月6 日修正公
    布之專利法（即現行專利法）為斷。
  (二)按發明，指利用自然法則之技術思想之創作，專利法第21條
    定有明文。又發明為其所屬技術領域中具有通常知識者依申
    請前之先前技術所能輕易完成時，不得依專利法申請取得發
    明專利，同法第22條第4 項亦有明文。而發明有違反第22條
    第4 項規定之情事者，任何人得附具證據，向專利專責機關
    提起舉發（同法第67條第1 項第1 款、第2 項規定參照）。
    準此，系爭專利有無違反同法第22條第4 項所定情事而應撤
    銷其發明專利權，依法應由舉發人（即參加人）附具證據證
    明之，倘其證據足以證明系爭專利有違前揭專利法之規定，
    自應為舉發成立之處分。
  (三)系爭專利之技術內容：
    系爭專利之申請專利範圍共5 項，其中第1 項為獨立項，其
    餘為附屬項（見舉發N01 卷第61至62頁之發明專利說明書）
    。其中請求項第1 項：「一種半導體構裝元件之自動化測試
    裝置，包含：一工作平台（2 ），具有一第一測試區（21）
    ，及一第二測試區（22）；一供料單元（3 ），與該工作平
    台連接，可輸出複數待測試之半導體構裝元件；一架設於該
    工作平台上的輸送單元（4 ），該輸送單元是可程式化控制
    地在該工作平台上進行三度空間移動，且能將該供料單元輸
    出之半導構裝元件運送至預定的位置；一第一測試單元（5
    ），設置於該工作平台之第一測試區內（21），並具有一測
    試埠（51），該測試埠可接受該輸送單元所運送之半導體構
    裝元件，並對該半導體構裝元件進行基本電性測試；一第二
    測試單元（6 ），具有至少一設置於該第二測試區（22）內
    的測試公板（61），每一測試公板具有一測試插座（611 ）
    ，可接受該輸送裝置所運送已進行完基本電性測試之半導體
    構裝元件，並對該半導體構裝元件進行公板測試；及一出料
    單元（7 ），與該工作平台連接設置, 供完成該公板測試之
    複數半導體構裝元件置放。」（相關圖式見附圖1 ）
  (四)參加人所提之舉發證據：
    1.參加人提出舉發證據共3 項：引證案一為92年11月21日公
      告之第91105851號「IC測試處理機」發明專利案（見舉發
      N01 卷第27至48頁）；引證案二為92年7 月21日公告之第
      91108056號「維修決策方法與使用其之半導體元件雷性測
      試系統」發明專利案（見本院卷第86至97頁）；引證案三
      為92年11月21日公告之第91110561號「應用於高頻IC測試
      之IC測試處理機」發明專利案（見舉發N01 卷第1 至15頁
      ）。
    2.被告於原處分係以：引證案一及引證案二或引證案一與系
      爭專利說明書所自承之先前技術舉發系爭專利申請專利範
      圍第1 項不具進步性；以引證案一及引證案三舉發系爭專
      利申請專利範圍第2 項不具進步性；以系爭專利申請專利
      範圍第3 至5 項之特徵已見於引證案一，故不具進步性為
      由，而為舉發成立，應撤銷專利權之審定（見舉發N0 1
      卷第153 至159 頁）。嗣被告於本院審理時，經本院闡明
      後，就系爭專利申請專利範圍之引證資料補充如下（見本
      院卷第78頁）：
      (1)系爭專利申請專利範圍第1 項部分：引證一、二之組合
        ，及引證一、系爭專利之專利說明書所自承之先前技術
        。
      (2)系爭專利申請專利範圍第2 項部分：引證一、二、三之
        組合。
      (3)系爭專利申請專利範圍第3 項部分：引證一、二之組合
        。
      (4)系爭專利申請專利範圍第4 項部分：引證一、二之組合
        。
      (5)系爭專利申請專利範圍第5 項部分：引證一、二之組合
        。
    3.引證案一之技術內容：
      引證案一之申請專利範圍共7 項，其中第1 項為獨立項，
      其餘為附屬項（見舉發N01 卷第32至36頁之發明專利說明
      書）。其中請求項第1 項：「一種IC測試處理機，主要係
      應用全自動化作業之處理機，該處理機包含：一機台、一
      供料匣／升降器、一空匣／升降器、一輸出匣、至少一組
      的測試埠、一IC輸送機構及一中央處理單元；使IC由供料
      匣／升降器上被輸送到至少一組的測試埠，並在埠內接受
      測試，之後再將該IC輸送到輸出匣上；其特徵在於：上述
      測試埠內之測試機構採用該受測IC適用之公板者。」（相
      關圖式見附圖2 ）
    4.引證案二之技術內容：
      引證案二之申請專利範圍共31項，其中第1 、8 、13、20
      、27項為獨立項，其餘為附屬項（見本院卷第92頁反面至
      95頁之發明專利說明書）。其中文發明摘要為：「一種維
      修決策方法與使用其之半導體元件雷性測試系統，其中，
      半導體元伴霓性測試系統包括一測試機台、一製造執行系
      統、一成本系統、一測試資料系統與一維修決策支援系統
      。其測試方法係由測試機台所得之目前各測試管生產情況
      的資料，利用維修決策方法中的決策樹來計算目標函數與
      允許維修時間函數，以求得最大的測試利益。」（見本院
      卷第86頁反面之發明專利說明書。相關圖式見附圖3 ）
    5.引證案三之技術內容：
      引證案三之申請專利範圍共2 項，其中第1 項為獨立項，
      其餘為附屬項（見舉發N01 卷第5 頁之發明專利說明書）
      。其中請求項第1 項：「一種應用於高頻IC測試之IC 測
      試處理機，其主要包括：一機台：該機台提供一中央控制
      單元以控制協調機台其他機構之動作、受測IC之供料機構
      、受測IC／完測IC之送料機構、對應測試埠口數目設置之
      待測IC／完測IC緩衝承座及至少一IC測試吸嘴及測試埠口
      以銜接測試平台、完測IC測試級別分選承置盤；一測試平
      台：該測試平台係設置於前述機台之測試埠口內之組裝架
      上，包含一電源供應器、一測試公板與基本開機啟動環境
      （即主機板），其測試公板為該受測IC製造商之合作廠之
      支援產品，並在該接合位置焊設一IC測試插合座，以插入
      受測IC；電源供應器及基本開機啟動環境為提供該測試公
      板（插入受測IC後）可維持系統正常運作之元件，該基本
      開機啟動環境內含一輸出／輸入系統，可由機台之中央控
      制單元外接排線至輸出／輸入系統，以由中央控制單元適
      時發出控制訊號給測試平台及由測試平台讀取測試結果之
      訊號到中央控制單元者。」（相關圖式見附圖4 ）
  (五)系爭專利不具進步性：
    1.申請專利範圍第1 項部分：
      (1)關於創作目的：
        系爭專利係以習用之半導體構裝元件的電性功能之測
          試設備為改良對象，由於習用測試設備逐漸不敷半導
          體晶片之功能及運行速度，縱有相對應之測試設備，
          其價格亦相當昂貴，使測試成本大增。此外，測試設
          備除硬體上支援外，尚需診斷之測試軟體，以模擬半
          導體晶片真實之工作環境，然測試程式之開發大約需
          時半年，而半導體晶片之產品生命週期甚短，且半導
          體晶片之運作須與其他的電子元件或半導體元件相互
          配合，而其他配合元件之不可控因子過多，測試程式
          無法完全考慮該半導體晶片在系統級（System Level
          ）環境層次之問題，導致即使經過完整的半導體最終
          測試製程測試，無法完全暴露半導體晶片中系統級的
          相互作用問題，進而仍產生誤判的結果（見舉發N01
          卷第74至75頁之發明說明）。是以系爭專利之創作目
          的，在提供一種可降低測試成本，並節省測試時間且
          具有降低產品誤判率之半導體構裝元件之自動化測試
          裝置；其功效在於該基本電性測試可提供半導體構裝
          元件之電性量測功能，而該公板測試是以發表該半導
          體構裝元件所認證之同步發表的公板，作為測試中心
          ，取代昂貴的測試設備，並同時簡化測試流程，以達
          到降低測試成本與測試時間，並提高半導體測試之錯
          誤涵蓋率的功效（見舉發N01 卷第73至74頁之發明說
          明）。
        引證案一則針對習用之IC測試處理機，其測試時間極
          短，故其機台須有多組處理裝置，以求快速抒解其IC
          測試量，惟該測試機為摸擬之測試環境，其測試結果
          之可靠性差，且半導體後段之封裝及測試技術研發嚴
          重落後，無法配合半導體前段製程技術之快速躍進，
          測試機價格居高不下，喪失競爭力。故引證案一主要
          係一自動化作業之IC測試處理機，尤指應用於多組測
          試裝置配合一組處理裝置之處理機，而該多組測試裝
          置係採用公板為測試環境者。其技術手段在於：以來
          源無虞且價格便宜之公板測試，降低IC測試處理機之
          價格，同時於該新式機台設置多組測試部門，改善其
          測試效能（見舉發N01 卷第44頁之發明說明）。
        綜上，系爭專利與引證案一均在提升IC測試設備之功
          能，並快速縮短測試時間，故二者之創作目的並無二
          致。
      (2)系爭專利申請專利範圍第1 項與引證案一、引證案二之
        技術特徵比對：
        系爭專利與引證案一均為測試機台，皆有工作平台、
          供料單元、輸送單元及出料單元等結構，二者不同之
          處僅在於系爭專利將工作平台規劃為第一測試單元（
          編號5 ，如附圖1 所示）及第二測試單元（編號6 ）
          ，分別作為基本電性測試及公板測試之不同測試區；
          引證案一之測試區則均為公板測試（如附圖2 第1 圖
          之測試埠，編號6 、6a、6b、6c）。
        系爭專利所稱以第一測試單元進行基本電性測試，於
          專利說明書內列舉數種項目，包含：開路／短路測試
          （OPEN /SHORT TEST）、電源短路測試（POWER
          SHORT test）、輸出最大漏電流／輸出最小漏電流測
          試（IOH/IO L TEST ）、總體電流測試（GROSS IDD
          TEST）、靜態電流測試（STATIC IDD TEST ）、動態
          電流測試（DYNAMIC IDD TEST）、輸出最小漏電流／
          輸出最大漏電流測試（IIL/IIH TEST）、輸出高阻抗
          漏電流測試（IOZ TEST）、輸入高電位／輸入低電位
          測試（VIH/VIL TEST），以及輸出高電位／輸出低電
          位測試（VOH/VOL test）等（見舉發N01 卷第71至72
          頁），並指明測試項目係因應各種半導體構裝元件之
          產品特性而有所差異（見舉發N01 卷第71頁）。惟無
          論何種基本電信測試，均屬半導體元件或一般電子元
          件之一般電性測試方式。而引證案二之專利說明書「
          發明說明」中已載明：「本發明是有關於一種維修決
          策方法，且特別是有關於一種維修決策方法與使用其
          之半導體元件電性測試系統。」並於中文發明摘要記
          載：「一種維修決策方法與使用其之半導體元件雷性
          測試系統，其中，半導體元件電性測試系統包括一測
          試機台、一製造執行系統、一成本系統、一測試資料
          系統與一維修決策支援系統。」（見本院卷第86頁反
          面），業已揭示就半導體元件進行電性測試，雖未具
          體載明電性測試之內容，惟發明人就其發明創作申請
          於專利期間內享有獨占保護，僅須於專利說明書內以
          文字及實施例詳述說明其裝置、方法及步驟，將其技
          術內容予以揭露，該發明所屬技術領域中具有通常知
          識者得由系爭專利說明書及申請專利範圍之記載，參
          酌系爭案申請時之通常知識及技術，可明確瞭解其意
          義並據以實施，即滿足專利申請之揭露要件，無須一
          一揭露各種電性測試之方法或具體實施方式，是以引
          證案二已明白教示半導體元件之電性測試。況系爭專
          利說明書之「先前技術」中即提及測試半導體元件之
          電性功能（見舉發N01 卷第75頁），其後「發明內容
          」、「實施方式」即說明系爭專利之第一測試區對該
          半導體構裝元件進行基本電性測試（見舉發N01 卷第
          71至73頁），足見原申請人於申請發明專利當時，即
          已自承所稱基本電性測試係屬先前技術。
        系爭專利使用至少1 組以上測試公板，就半導體構裝
          元件進行公板測試。而此技術手段早於系爭專利於93
          年4 月1 日申請前已為習知技術，不僅揭示於引證案
          一之申請專利範圍第1 項（見舉發N01 卷第36頁），
          且為系爭專利說明書之「發明說明」中「發明內容」
          所自承（見舉發N01 卷第70至71、73頁），並為原告
          所不爭執（見本院卷第80頁）。
        原告另主張系爭專利之發明以多組公板測試架構搭配
          緩衝單元與壓持單元的設計，分散該基本電性測試速
          度較快，而該公板測試速度較慢，所造成的待機時間
          ，且系爭專利以基本電性測試搭配實體公板測試，可
          提高測試錯誤涵蓋率云云。惟查：
          Ａ、原告所稱可供縮短測試時間用之「緩衝單元」及
              「壓持單元」，並未記載於系爭專利申請專利範
              圍第1 項內，故請求項第1 項所載之技術內容無
              從達成原告所稱縮短測試時間之功效。
          Ｂ、對半導體構裝元件，以實體之公板進行測試，始
              可對待測之半導體構裝元件進行最直接之完整測
              試，進而完全檢測出穩性之誤測率，此部分功效
              之產生起因於以實體之公板測試取代軟體模擬測
              試，並非如原告所稱係因系爭專利結合「以基本
              的電性測試搭配實體的公板進行測試」之二項技
              術所生。
          Ｃ、故系爭專利之發明，並未優於由單一技術所產生
              之技術效果之總和。
        綜上，系爭專利申請專利範圍第1 項固將工作平台規
          劃為二不同測試單元：第一測試單元及第二測試單元
          ，分別作為基本電性測試及公板測試之二測試區，僅
          是將兩種習知之測試方式組合於一測試機台上，依引
          證案一所揭示之複數個公板測試區之技術內容，及引
          證案二或先前技術之基本電性測試的技術內容，足以
          教示熟悉從事半導體測試機台製作業者，依據系爭專
          利申請當時之技術水準，結合引證案一及引證案二，
          或依引證案一結合系爭專利說明書所自承基本電信測
          試之先前技術，即能輕易將引證案一所教示之複數個
          公板測試區其中一個測試區變更為基本電性測試區，
          而完成系爭專利具有第一測試單元及第二測試單元的
          技術特徵之測試機台，且系爭專利亦未產生預期之「
          縮短測試時間」、「提高測試錯誤涵蓋率」等功效。
          故系爭專利申請專利範圍第1 項不具進步性。
      2.申請專利範圍第2 項部分：
        (1)系爭專利申請專利範圍第2 項為依附於第1 項獨立項
          之附屬項，除包含第1 項所有之技術特徵之外，第2
          項進一步限縮界定其中一緩衝單元（編號8 ，如附圖
          1 所示）及一壓持單元（編號9 ，如附圖1 所示）。
          惟引證案一第四圖（如附圖2 所示）及專利說明書第
          6 頁第20至24行（見舉發N01 卷第43頁），均揭示於
          測試埠6 前端設有一對待測IC緩衝台（編號61）及完
          測IC緩衝台（編號62）之結構，及一加壓加熱頭（編
          號63、63a 、63b 、63c ）以押住IC而執行加熱、測
          試等作業。固然引證案一僅揭示加押加熱頭之結構，
          而未揭示該結構具有真空吸引之功能，然如原告所自
          陳，引證案一與引證案三之結構相同（見本院卷第25
          頁），結合引證案三第二圖（如附圖4 所示）及其專
          利說明書第6 頁第21行至第7 頁第2 行所揭示「一機
          台···至少一IC測試吸嘴15···」（見舉發N01
          卷第9 至10頁），專利說明書第7 頁第19至20行所揭
          示「···續由IC測試吸嘴15由待測IC緩衝承載座14
          內將待測IC至入測試公板22上···進行真實環境測
          試」（見舉發N01 卷第9 頁），該IC測試吸嘴（編號
          15，如附圖4 所示），如同系爭專利申請專利範圍第
          2 項之壓持單元具有真空吸引以吸取半導體構裝元件
          之技術特徵，故引證案一所揭示之待測IC／完測IC之
          緩衝座及具有加押作用之加押加熱頭的技術特徵，結
          合引證案三之IC測試吸嘴，即已完全揭示系爭專利申
          請專利範圍第2 項之緩衝單元及壓持單元的技術特徵
          。
        (2)原告主張系爭專利申請專利範圍第2 項之緩衝座可前
          後移動，而引證案一、引證案三僅提及「緩衝臺」云
          云。惟系爭專利申請專利範圍第2 項之緩衝座對於第
          一測試單元及第二測試單元，係以前後移動方式，將
          待測試元件送至壓持件的下方，藉由壓持件上下移動
          地真空吸引的方式，自該緩衝座之置放槽中吸取該半
          導體構裝元件，並將該半導體構裝元件壓持置入該測
          試部或該測試插座中。而自引證案一、引證案三之圖
          式（如附圖2 、4 所示）觀之，該緩衝座相對於測試
          頭為水平移動，待測IC係藉由IC輸送機構由緩衝座送
          入IC測試吸嘴下方，由IC測試吸嘴將IC置入測試部內
          之公板IC測試座。是以系爭專利與引證案一、引證案
          三之作動方式雖有不同，惟該改變對於從事機台自動
          化之設計製造業者而言，係屬簡單之改變。
        (3)原告另主張由於基本電性測試時間2 秒，而公板測試
          時間為20秒，故系爭專利搭配「緩衝單元」與「壓持
          單元」，以縮短測試時間云云。固然基本電性測試與
          公板測試之時間有所差距，導致整體測試時間拉長，
          惟為順利迅速進行完整之基本電性測試與公板測試，
          本可以1 組基本電性測試區搭配5 組公板測試區，以
          達成可預期之量測功效。故系爭專利將第一測試單元
          與第二測試單元同置於一機台上，並附加「緩衝單元
          」與「壓持單元」等裝置，其所需完整的測試時間，
          相較於引證案一或引證案三之機台，與單一基本電性
          測試機器及單一公板測試機器總和的測試時間並未因
          此縮短，是以系爭專利對於整體測試時間之簡化，並
          未產生無法預期之功效。
        (4)綜上，依引證案一、引證案二、引證案三之教示，或
          依引證案一結合系爭專利說明書所自承之先前技術、
          引證案三，系爭專利申請專利範圍第2 項不具進步性
          。
      3.申請專利範圍第3 至5 項部分：
        (1)系爭專利申請專利範圍第3 至5 項為依附於第1 項獨
          立項之附屬項，除包含第1 項所有之技術特徵之外，
          第3 項進一步限縮界定其中供料單元（編號3 ，如附
          圖1 所示）具有供料匣（編號31）、承載盤（編號1
          ），此為引證案二之供料匣（編號2 ，如附圖2 所示
          ）、承載盤（專利說明書第6 頁第8 至9 行之「數盤
          裝填有經測試IC之供料匣」，見舉發N01 卷第43頁）
          ，及引證案三之供料單元、承載盤（編號12，如附圖
          4 所示）所揭示。第4 項進一步限縮界定其中機器手
          臂（編號41，如附圖1 所示）及其上有吸取頭（編號
          411 ），此為引證案二之輸送單元具有一機器手臂（
          編號55，如附圖2 所示）、吸取頭（吸持器，編號56
          ），及引證案三之輸送單元具有一輸送臂（編號13，
          如附圖4 所示）所揭示。第5 項進一步限縮界定其中
          出料單元（編號7 ，如附圖1 所示）具有複數分類匣
          （編號71），此可按引證案一之具有複數分類匣的出
          料單元（編號4 ，如附圖2 所示）預先定義其測試結
          果排列（編號41,42,43），另引證案三之出料單元亦
          具有複數分類承置盤（編號17，如附圖4 所示），得
          以預先定義之測試結果排列。是系爭專利申請專利範
          圍第3 至5 項之附屬技術特徵均已於引證案一、引證
          案三中揭露，皆為所屬技術領域中具通常知識者依據
          引證案一、引證案二、引證案三，或引證案一、系爭
          專利說明書所自承之先前技術、引證案三所能輕易完
          成者，而不具進步性。
        (2)原告雖主張系爭專利申請專利範圍第4 項揭示機械手
          臂具有2 吸取頭，然引證案一及引證案三之機器手臂
          僅有1 吸持器云云。惟由引證案一及引證案三之吸持
          器數量1 推導至系爭專利之吸取頭數量2 ，係屬有改
          變之可能性且為可輕易完成者，原告無從持此主張系
          爭專利申請專利範圍項第4 項具有進步性。
六、從而，經整體技術特徵比對，系爭專利之結構與技術已為引
    證案一、引證案二、引證案三、系爭專利說明書所自承之先
    前技術所揭示，而為所屬半導體構裝元件自動化分類測試裝
    置之技術領域中具有通常知識者顯能輕易完成者，不具有進
    步性。故被告以系爭專利有違專利法第22條第4 項規定，而
    為「舉發成立」之處分，參照首揭法條規定及說明，於法並
    無不合。訴願決定予以維持，亦無違誤。原告主張前詞，請
    求撤銷訴願決定及原處分，為無理由，應予駁回。
七、本件事證已明，兩造其餘主張或答辯，已與本院判決結果無
    涉，爰毋庸一一論列，併此敘明。
據上論結，本件原告之訴為無理由，依智慧財產案件審理法第1
條、行政訴訟法第98條第1 項前段，判決如主文。
中    華    民    國    97    年    12    月   18     日
                智慧財產法院第二庭
                            審判長法  官  陳國成
                                  法  官  曾啟謀
                                  法  官  蔡惠如
以上正本係照原本作成。
如不服本判決，應於送達後20日內，向本院提出上訴狀並表明上
訴理由，如於本判決宣示後送達前提起上訴者，應於判決送達後
20日內補提上訴理由書（均須按他造人數附繕本）。
中    華    民    國    97    年    12    月   18     日
                                  書記官  林佳蘋


司法院資訊處製作；財團法人民間司法改革基金會備份。
